【裁判字號】    91,交簡上,298
【裁判日期】    920526
【裁判案由】    公共危險
【裁判全文】
臺灣臺北地方法院刑事判決                      九十一年度交簡上字第二九八號
    上  訴  人  甲○○
    選任辯護人  歐宇倫律師
右列上訴人因公共危險案件，不服本院臺北簡易庭民國九十一年十月三十日九十一年
度北交簡字第三五五三號簡易判決（臺灣臺北地方法院檢察署檢察官聲請簡易判決處
刑書案號：九十一年度偵字第一五八五四號），提起上訴，本院管轄之第二審合議庭
判決如左：
    主    文
原判決撤銷。
甲○○服用酒類，不能安全駕駛動力交通工具而駕駛，處拘役伍拾玖日，如易科罰金
，以佰元折算壹日。
    事    實
一、甲○○於民國九十一年五月十一日晚間至翌日凌晨服用酒類，達不能安全駕駛動
    力交通工具之程度，竟仍於九十一年五月十二日凌晨一時三十三分許駕駛動力交
    通工具車牌號碼ＴＺＢ－四二五號輕型機車，行經臺北市○○○路、中原街口，
    因轉彎或變換車道未打方向燈或方向燈錯誤，或有駛入對向車道、單行道等異常
    駕駛行為，對員警指揮及交通號誌無反應或遲緩，駕駛判斷力顯然欠佳而為警攔
    停並進行呼氣酒精濃度檢測，甲○○於九十一年五月十二日凌晨一時三十三分許
    之呼氣酒精濃度為０‧六八亳克＼公升，因而發覺上情。
二、案經臺北市政府警察局中山分局報請臺灣臺北地方法院檢察署檢察官聲請簡易判
    決處刑。
    理    由
一、訊據被告甲○○固不否認於右揭時、地服用酒類，達不能安全駕駛動力交通工具
    之程度，仍駕駛動力交通工具車牌號碼ＴＺＢ－四二五號輕型機車，行經臺北市
    ○○○路、中原街口為警攔停並進行呼氣酒精濃度檢測，其呼氣酒精濃度達０‧
    六八亳克＼公升等情，惟否認有轉彎或變換車道未打方向燈或方向燈錯誤，或有
    駛入對向車道、單行道等異常駕駛行為，對員警指揮及交通號誌無反應或遲緩，
    駕駛判斷力顯然欠佳情形，辯稱：刑法第一百八十五條之三案件測試觀察紀錄表
    所載與事實不符云云。
二、經查：
（一）被告於九十一年五月十一日晚間至翌日凌晨服用酒類，達不能安全駕駛動力交
      通工具之程度，仍於九十一年五月十二日凌晨一時三十三分許駕駛動力交通工
      具車牌號碼ＴＺＢ－四二五號輕型機車，行經臺北市○○○路、中原街口，因
      轉彎或變換車道未打方向燈或方向燈錯誤，或有駛入對向車道、單行道等異常
      駕駛行為，對員警指揮及交通號誌無反應或遲緩，駕駛判斷力顯然欠佳而為警
      攔停並進行呼氣酒精濃度檢測，其於九十一年五月十二日凌晨一時三十三分許
      之呼氣酒精濃度為０‧六八亳克＼公升之事實，除被告有無刑法第一百八十五
      條之三案件測試觀察紀錄表所載之轉彎或變換車道未打方向燈或方向燈錯誤，
      或有駛入對向車道、單行道等異常駕駛行為，對員警指揮及交通號誌無反應或
      遲緩，駕駛判斷力顯然欠佳情事外，已經被告於警、偵訊及本院調查、審理中
      坦承不諱，核與呼氣酒精濃度檢測單、臺北市政府警察局舉發違反道路交通管
      理事件通知單、刑法第一百八十五條之三案件測試觀察紀錄表所載相符；其中
      被告駕駛車輛行進中有轉彎或變換車道未打方向燈或方向燈錯誤，或有駛入對
      向車道、單行道等異常駕駛行為，對員警指揮及交通號誌無反應或遲緩，駕駛
      判斷力顯然欠佳情事，以及腳步不穩，顯然無法正常駕駛，查獲、訊問或測試
      過程，有語無倫次、意識模糊情形，注意力無法集中，並據現場處理員警當場
      觀察、測試後記載明確，有刑法第一百八十五條之三案件測試觀察紀錄表附卷
      可按。
（二）被告雖辯稱刑法第一百八十五條之三案件測試觀察紀錄表所載與事實不符，然
      刑法第一百八十五條之三案件測試觀察紀錄表係由當日查獲被告之臺北市政府
      警察局中山分局警備隊員警林進南於查獲、訊問或測試被告過程中，依其觀察
      所為記錄，而員警林進南與被告素不相識，並無任何宿怨仇隙，此為被告所不
      爭執，被告復陳稱其為警攔停查獲後，即配合員警進行呼氣酒精濃度檢測、對
      員警詢問據實陳述，衡情員警應無故意在所製作之測試觀察紀錄表上為不實記
      載以羅織誣陷被告之可能或必要，是被告確有如刑法第一百八十五條之三案件
      測試觀察紀錄表所載之轉彎或變換車道未打方向燈或方向燈錯誤，或有駛入對
      向車道、單行道等異常駕駛行為，對員警指揮及交通號誌無反應或遲緩，駕駛
      判斷力顯然欠佳情事，以及腳步不穩，顯然無法正常駕駛，查獲、訊問或測試
      過程中，有語無倫次、意識模糊情形，注意力無法集中，亦堪認定。
（三）按刑法第一百八十五條之三規定所謂「不能安全駕駛」，係抽象危險犯，並不
      以發生具體危險為必要，對於呼氣酒精濃度已達每公升０．五五毫克（０．五
      五亳克＼公升）以上，肇事率為一般正常人之十倍，認為已達不能安全駕車之
      標準，此業經法務部八十八年五月十八日以法八八檢字第００一六六九號函告
      週知，應為絕對不能安全駕駛動力交通工具；而就醫學文獻所知，酒精對人體
      造成之影響，於呼氣時酒精濃度達每公升０‧二五毫克（約合體內血液中酒精
      濃度五０亳克＼公升或百分之零點零五）即會輕度中毒，造成輕度協調功能降
      低，呼氣酒精濃度達每公升０‧五毫克時（約合體內血液中酒精濃度一００亳
      克＼公升或百分之零點一）屬輕到中度中毒症狀，出現反應較慢、感覺減低、
      影響駕駛之狀況，又飲酒後一小時許，其體內血液酒精濃度可達最高，飲酒一
      小時後其體內之酒精濃度隨即消減，此亦分別有行政院國軍退除役官兵輔導委
      員會臺北榮民總醫院八十八年八月五日（八八）北總內字第二六八六八號函、
      八十八年十月二十六日（八八）院賓文廉字第一三四０七號臺灣高等法院函附
      台北醫學院附設醫院精神科主任蔡尚穎「酒精對人體生理與行為之影響」一文
      可據。本件被告於九十一年五月十二日凌晨一時三十三分許服用酒類達呼氣酒
      精濃度０‧六八亳克＼公升、不能安全駕駛動力交通工具之程度，仍駕駛動力
      交通工具車牌號碼ＴＺＢ－四二五號輕型機車，行經臺北市○○○路、中原街
      口，因轉彎或變換車道未打方向燈或方向燈錯誤，或有駛入對向車道、單行道
      等異常駕駛行為，對員警指揮及交通號誌無反應或遲緩，駕駛判斷力顯然欠佳
      而為警攔停並進行呼氣酒精濃度檢測，且其腳步不穩，顯然無法正常駕駛，查
      獲、訊問或測試過程中，有語無倫次、意識模糊情形，注意力無法集中，前皆
      述及，其呼氣酒精濃度已逾０．五五亳克＼公升，且顯已因飲用酒類致注意力
      、反應力、平衡感、駕駛能力降低，應認已達不能安全駕駛動力交通工具之標
      準。
（四）則本件事證已臻明確，被告犯行洵堪認定，應依法論科。
三、核被告所為，係犯刑法第一百八十五條之三服用酒類不能安全駕駛動力交通工具
    而駕駛罪。原審認被告罪證明確，參酌被告為警查獲時之呼氣酒精濃度達０‧六
    八亳克＼公升等節，依刑事訴訟法第四百四十九條第一項前段、第四百五十四條
    第二項，刑法第一百八十五條之三、第四十一條第一項，罰金罰鍰提高標準條例
    第二條予以論科，判處有期徒刑三月，並諭知如易科罰金之折算標準，固非無見
    ；惟本件被告係第一次服用酒類不能安全駕駛動力交通工具而駕駛，此次飲用酒
    類達呼氣酒精濃度０‧六八亳克＼公升、顯然不能安全駕駛動力交通工具程度，
    但並未肇事致人死傷，且犯後坦承犯行、非無悔意，所駕駛動力交通工具為輕型
    機車，其復非從事駕駛輕型機車業務，此觀被告在職證明書所載其自九十一年三
    月一日起任職幼稚園總務助理自明，犯罪所生危害尚屬輕微，被告雖有肅清煙毒
    條例案件、違反麻醉藥品管理條例案件前科，分別經判處有期徒刑四年、五月、
    十二年確定，應執行有期徒刑十六年，刑期自八十三年九月十四日起算至九十九
    年八月二日止（檢察官誤載為經判處有期徒刑十二年，指揮書執行完畢日期為九
    十五年一月十七日），於九十年十一月七日甫假釋出獄，此有臺灣高等法院被告
    全國前案紀錄表在卷可按，然被告假釋出獄後迄今已逾一年半，僅有此次酒醉駕
    車犯行，且刑法第一百八十五條之三關於酒醉駕車行為之處罰係八十八年四月二
    十一日新增訂，該條文公布乃至執法機關倡行、宣導、執行之際，被告均尚在服
    刑中，顯較無機會及管道明瞭是項新增處罰規定，是尚難僅以被告假釋未久旋犯
    本件酒醉駕車犯行遽認被告惡性重大、不知悛毀並據以加重其刑，故原審審酌情
    狀尚有未及之處，且量刑亦確屬過重，被告上訴非無理由，爰撤銷原判決，另為
    適法之裁判。爰審酌被告有肅清煙毒條例、違反麻醉藥品管理條例前科，前已提
    及，當日飲用酒類達呼氣酒精濃度０‧六八亳克＼公升程度，且顯已因飲用酒類
    致注意力、反應力、平衡感、駕駛能力降低、不能安全駕駛動力交通工具，仍駕
    駛輕型機車，對往來人、車致生危險，但尚未因酒醉駕車肇事致人死傷，且犯後
    坦承犯行、非無悔意等一切情狀，量處如主文所示之刑，並諭知如易科罰金之折
    算標準，以資懲儆，並期被告能引以為戒。
據上論斷，應依刑事訴訟法第四百五十五條之一第三項、第三百六十九條第一項前段
、第三百六十四條、第二百九十九條第一項前段，刑法第一百八十五條之三、第四十
一條第一項前段，罰金罰鍰提高標準條例第二條，判決如主文。
本案經檢察官乙○○到庭執行職務。
中      華      民      國    九十二    年      五      月    二十六    日
          臺灣臺北地方法院交通法庭
                                      審判長法  官  劉  壽  嵩
                                            法  官  林  鴻  達
                                            法  官  洪  文  慧
右正本證明與原本無異。
不得上訴。
                                            書記官  江  虹  儀
中      華      民      國    九十二    年     五      月    二十七    日


司法院資訊處製作；財團法人民間司法改革基金會備份。
